【裁判字號】    97,上訴,740
【裁判日期】    970620
【裁判案由】    妨害自由等
【裁判全文】
臺灣高等法院高雄分院刑事判決         97年度上訴字第740號
上  訴  人  臺灣高雄地方法院檢察署檢察官
上  訴  人
即  被  告  乙○○
選任辯護人  吳春生律師
上列上訴人因妨害自由等案件，不服臺灣高雄地方法院96年度訴
字第4371號中華民國97年3 月12日第一審判決（起訴案號：臺灣
高雄地方法院檢察署96年度偵字第15283 號），提起上訴，本院
判決如下：
    主  文
上訴駁回。
    事實及理由
壹、本案經本院審理結果，認第一審判決上訴人即被告乙○○（
    下稱被告）刑法第304條第1項強制部分有罪，判決被告刑法
    第344條重利、第305條恐嚇、第302條第1項剝奪他人行動自
    由部分無罪，認事用法及量刑均無不當，應予維持，並引用
    第一審判決書記載之事實、證據及理由（如附件）。
貳、檢察官上訴意旨略以：原審就被告被訴刑法第344 條重利、
    第305條恐嚇、第302條第1 項剝奪他人行動自由部分判決無
    罪，認事用法尚有違誤；另強制罪部分，僅判處被告有期徒
    刑3月，量刑過輕云云。經查：
一、有罪部分：
  (一)關於刑之量定，係實體法上賦予法院得為自由裁量之事項，
    倘其未有逾越法律所規定之範圍，或濫用其權限，即不得任
    意指摘為違法（最高法院75年台上字第7033號判例意旨參照
    ）。且在同一犯罪事實與情節，如別無其他加重或減輕之原
    因，下級審量定之刑，亦無過重或失輕之不當情形，則上級
    審法院對下級審法院之職權行使，原則上應予尊重（最高法
    院85年度台上字第2446號判決意旨參照）。
  (二)本院審酌上情，認原審就被告強制罪有罪部分，已就刑法第
    57條揭示之各種量刑條件妥為斟酌，並無過重或失輕之不當
    情形，難謂有何違法失當之處，是檢察官提起上訴，指摘原
    審強制罪有罪部分量刑過輕，請求撤銷此部分判決，為無理
    由，應予駁回。
二、無罪部分：
  (二)按事實審法院對於證據之取捨，依法雖有自由判斷之權，然
    積極證據不足證明犯罪事實時，被告之抗辯或反證縱屬虛偽
    ，仍不能以此資為積極證據應予採信之理由（最高法院30年
    上字第482號判例意旨參照 ）。又認定犯罪事實應依憑證據
    ，故被告否認犯罪事實所持之辯解，縱屬不能成立，仍非有
    積極證據足以證明其犯罪行為，不能遽為有罪之認定，亦不
    能以推測或擬制之方法以為裁判基礎（最高法院84年台上字
    第2677號判決意旨參照）。
  (二)原審對於被告被訴刑法第344 條重利、第305條恐嚇、第302
    條第1 項剝奪他人行動自由部分，認公訴人所提出之證據，
    在客觀上均未達於通常一般之人均不致有所懷疑、而得確信
    確曾犯罪之程度，其有合理之懷疑存在時，即無從為有罪之
    確信，自不得僅憑告訴人不利之指訴，而遽為被告有罪之認
    定；因而就被告被訴刑法第344條重利、第305條恐嚇、第30
    2條第1項剝奪他人行動自由部分，均判處無罪等情，已於判
    決書理由內詳加說明論駁，符合經驗法則及論理法則，尚無
    違誤之處。被告否認犯罪所持之辯解縱屬不能成立，然倘無
    積極證據證明其犯罪行為，仍不能遽為有罪之認定。
  (三)原審因而認被告被訴刑法第344條重利、第305條恐嚇、第30
    2條第1項剝奪他人行動自由部分之犯罪無法證明，而均為無
    罪之諭知，認事用法並無違誤。檢察官上訴意旨，猶執前詞
    ，指摘原判決此部分不當，為無理由，應予駁回。
參、被告上訴意旨則以：原審就被告被訴刑法第304條第1項強制
    部分判決有罪，認事用法尚有違誤云云。經查：原判決綜合
    各種相關證據，認定被告確有本件之強制犯行，就案內有關
    證據，本於調查所得心證，分別定其取捨而為事實上之判斷
    ，均已於理由內詳加說明；對於被告否認犯罪所持辯解不可
    採之理由，亦均詳予指駁；復審酌被告前無犯罪前科紀錄，
    有臺灣高等法院被告前案紀錄表在卷可按，素行尚佳，其未
    待典當期限屆滿，循合法適當途徑取回車輛，竟命他人共同
    強行將告訴人甲○○（下稱告訴人）自用小貨車開走，妨害
    告訴人使用車輛之權利，犯罪後否認犯行，尚乏知錯悔改之
    意，及被告犯罪之動機、目的、手段、智識程度國中畢業、
    生活狀況等一切情狀，而量處有期徒刑3 月，並說明被告犯
    罪時間係在96年4 月24日以前，核符中華民國96年罪犯減刑
    條例第2條第1項第3 款規定，應減其宣告刑二分之一，即減
    為有期徒刑1 月又15日，並諭知易科罰金之折算標準。認事
    用法均無違誤，量刑亦甚妥適。被告上訴意旨，猶執前詞，
    指摘原判決此部分不當，為無理由，應予駁回。
肆、據上論結，應依刑事訴訟法第368條、第373條，判決如主文
    。
本案經檢察官林應華到庭執行職務。
中    華    民    國    97    年    6    月    20    日
                  刑事第七庭    審判長法  官 莊飛宗
                                      法  官 邱明弘
                                      法  官 孫啟強
以上正本證明與原本無異。
檢察官如不服本判決刑法第302 條第1 項無罪部分，應於收受本
判決後10日內向本院提出上訴書狀，其未敘述上訴理由者，並得
於提起上訴後10日內向本院補提理由書狀（均須按他造當事人之
人數附繕本）「切勿逕送上級法院」。
其餘部分均不得上訴。
中    華    民    國    97    年    6    月    20    日
                                      書記官 黃富美
附錄本件判決論罪科刑法條：
刑法第304條：
以強暴、脅迫使人行無義務之事或妨害人行使權利者，處3 年以
下有期徒刑、拘役或3 百元以下罰金。
前項之未遂犯罰之。
附件：
臺灣高雄地方法院96年度訴字第4371號刑事判決。


司法院資訊處製作；財團法人民間司法改革基金會備份。
